【裁判字號】    90,易,1001
【裁判日期】    900615
【裁判案由】    違反動產擔保交易法
【裁判全文】
臺灣高雄地方法院刑事判決                          九十年度易字第一一號
    公  訴  人  臺灣高雄地方法院檢察署檢察官
    被      告  丁○○
右列被告因違反動產擔保交易法案件，經檢察官聲請簡易判決處刑（八十九年度偵字
第二二三九六號），本院高雄簡易庭認為不宜以簡易判決處刑（九十年度雄簡字第一
五三號），移送本院改依通常程序審理判決如左：
    主  文
丁○○無罪。
    理  由
一、公訴意旨略以：被告丁○○於民國八十八年九月九日，以動產擔保交易附條件買
    賣之方式，向告訴人聲寶股份有限公司（以下簡稱聲寶公司）所屬高雄分店購買
    冷氣機一台，為動產擔保交易之債務人。約定總價金新台幣（下同）三萬七千四
    百元，分二十四期給付，每月一期，標的物存放地點為高雄縣鳳山市○○○路一
    ０六號二樓，在價金未付清之前，標的物所有權仍屬於出賣人所有，買受人僅得
    依約占有使用，不得任意遷移或為其他處分。乃黃美鈴在取得標的物後，僅付款
    七期，即拒不付款，意圖為自己不法之利益，將該標的物遷移逃匿不知去向，致
    出賣人追索無著，因認被告涉嫌違反動產擔保交易法第三十八條。
二、按檢察官聲請以簡易判決處刑案件，經法院認為有刑事訴訟法第四百五十一條之
    一第四項但書之情形者，應適用通常程序審判之，刑事訴訟法第四百五十二條定
    有明文。次按犯罪事實應依證據認定之，無證據不得推定其犯罪事實；不能證明
    被告犯罪者，應諭知無罪之判決，刑事訴訟法第一百五十四條、第三百零一條第
    一項定有明文。又刑事訴訟法上所謂認定犯罪事實之證據，係指足以認定被告確
    有犯罪行為之積極證據而言，該項證據自須適合於被告犯罪事實之認定，始得採
    為斷罪資料；事實之認定，應憑證據，如未能發現相當證據，或證據不足以證明
    ，自不能以推測或擬制之方法，以為裁判基礎，最高法院二十九年上字第三一０
    五號、四十年台上字第八六號判例足資參照。又按動產擔保交易法第三十八條係
    以動產擔保交易之債務人，意圖不法之利益，將標的物遷移、出賣、出質、移轉
    、抵押或為其他處分，致生損害於債權人為構成要件，是動產擔保交易之債務人
    ，倘於主觀上無不法利益之意圖，或於客觀上並無將標的物遷移、出賣、出質、
    移轉、抵押或為其他處分之行為，自與該法條之構成要件有間。
三、公訴人認被告丁○○涉犯前開罪嫌，係以告訴人代理人乙○○之指訴及聲寶牌附
    條件買賣契約書影本一紙為其主要依據。訊據被告固坦承於八十八年九月九日，
    以動產擔保交易附條件買賣之方式，向聲寶公司購買冷氣機一台，總價金三萬七
    千四百元，分二十四期給付，每月為一期，除第一期應給付一千七百元五十元外
    ，第二期至第二十四期應每期給付一千五百五十元，標的物之存放地點為高雄縣
    鳳山市○○○路一０六號二樓，及其僅付款至第八期即未繼續付款之事實，核與
    告訴人代理人乙○○指訴情節相符，並有聲寶牌附條件買賣分期付款契約書影本
    一份附卷可稽；惟被告堅詞否認有不法所有之意圖，辯稱：購買冷氣係為開設補
    習班之用，後來與房東就設備有所爭執，房東表示不願出租，所以才將冷氣搬走
    ，要搬之前有通知聲寶公司人員，分期付款之款項係委託戊○○繳交，並不知戊○○為何未按時繳納等語。
四、經查，本件附條件買賣契約固然約定應將標的物存放於高雄縣鳳山市○○○路一
    ０六號二樓，然前開房屋之屋主為丙○○，被告本打算向二房東甲○○轉租作為
    補習班之用，後因租賃條件談不攏，吳某改變主意不願租予被告之情，業據丙○○於本院審理時證述屬實（見本院九十年六月五日筆錄），故被告辯稱，係因海
    洋路之房屋租約談不攏，房東要伊搬走，才不得不將冷氣搬離該址之詞足堪採信
    ，被告購買該冷氣乃供開設補習班使用，嗣後因該房屋租約未能締結而無法在原
    定地點開設補習班，自需將所裝設之冷氣搬離，無將之留在原址之理，不得單以
    被告客觀上有遷移標的物之事實，驟認其主觀上係意圖為自己不法之利益。此外
    ，被告於冷氣裝設未久，即因租約問題欲將冷氣搬離，事先並告知聲寶公司之會
    計人員己○○，並詢問伊搬運費用如何計算之情，亦經證人己○○於本院審理時
    結證屬實，被告若係基於不法所有之意圖而將冷氣搬遷，當不致事先告知聲寶公
    司之人員，加以其於冷氣搬遷之後，陸續繳納二至八期之分期付款價金，有告訴
    人代理人乙○○提出之繳款明細一紙在卷足憑，而證人戊○○亦證稱，被告確實
    有委託伊繳交分期付款之價金，伊因工作忙碌而未按時去繳，嗣後主動去聲寶公
司要求繳納，該公司人員表示不願接受部分清償而拒絕，和與該公司代理人乙○○所稱：「我記得被告是用信用卡刷卡繳的，後來她妹妹也有來繳了一次。她們
    又欠了幾期沒繳，戊○○說可否先繳一、二期。但是公司都會說不行，試試看可
    否全數清償，但是她們後來信以為真就沒有再來了」之語相符，若其果係基於為
    不法利益之意圖而將前開標的物遷移，當不致於達到目的後再繳納七期之分期價
    金，亦不會事後又主動找告訴人商談付款事宜，職是之故，本件被告客觀上雖有
    將本件動產擔保交易標的遷離約定地點之行為，然因無積極事證足認被告主觀上
    係為不法利益之意圖，而為前開遷移行為，與動產擔保交易法第三十八條之構成
    要件顯有未合。本院復查無其他積極證據足證被告有何公訴人所指之犯行，既不
    能證明被告犯罪，依法自應為被告無罪之諭知。
據上論斷，應依刑事訴訟法第四百五十二條、第三百零一條第一項，判決如主文。
中      華      民      國    九十      年      六      月     十五     日
                                  臺灣高雄地方法院刑事第二庭
                                      法  官  卓立婷
右正本證明與原本無異。
如不服本判決，應於判決送達後十日內，向本院提出上訴狀。
                                      書記官    陳家宏
中    華    民    國      九十      年      六      月      十九      日


司法院資訊處製作；財團法人民間司法改革基金會備份。
